臺灣臺南地方法院刑事判決
108年度訴字第748號
公  訴  人  臺灣臺南地方檢察署檢察官
被      告  徐顥瑋


選任辯護人  蔡弘琳律師
            蔡進欽律師
            鍾旺良律師
上列被告因妨害自由等案件，經檢察官提起公訴（107年度偵字
第8275號），本院判決如下：
    主  文
徐顥瑋共同犯傷害罪，處有期徒刑捌月。
    事  實
一、徐顥瑋於民國106年8月17日8時50分許，以網路電話FACETIM
    E與邵舒涵聯繫時，因與在邵舒涵身旁之江宗穎發生言語衝
    突，竟與黃柏偉（另行審理）及數名真實姓名年籍均不詳之
    成年男子（下稱數名成年男子），共同基於侵入住宅及傷害
    之犯意聯絡，於106年8月17日9時2分許同至江宗穎與其女友
    陳羽蓁（現已分手）共同居住之臺南市○○區○○路000巷000號
    2樓B7室，無故侵入江宗穎之居所（下稱本件居所）內，徐
    顥瑋、黃柏偉及數名成年男子即在本件居所內與江宗穎發生
    扭打，並續而一邊與江宗穎扭打拖拉至本件居所外之2樓走
    廊，一邊以徒手毆擊、腳踹、持滅火器攻擊江宗穎之方式，
    合力圍毆江宗穎，致使江宗穎因而受有頭部外傷併雙側顱內
    出血、左眼眶下緣骨折、鼻骨骨折並嗅覺受損、牙齒斷裂及
    口腔撕裂傷、右前臂撕裂傷及擦挫傷、後頸及雙上臂鈍挫傷
    等傷害。
二、案經臺南市政府警察局第四分局報請臺灣臺南地方檢察署檢
    察官及江宗穎訴由同署檢察官偵查起訴。
    理  由
一、除就陳羽蓁、楊可晨（原名翁紫漩，以下均稱楊可晨）及告
    訴人江宗穎於司法警察調查中陳述，被告徐顥瑋及辯護人認
    為均係審判外陳述而無證據能力，且復無其他得例外賦與證
    據能力之情形，故上開陳述無證據能力外，本判決下列引用
    之各項證據，至言詞辯論終結前均未見檢察官、辯護人及被
    告聲明異議之情形，本院審酌各該證據作成之客觀環境及條
    件，均無違法或不當取證或其他顯不可信之情形，作為證據
    使用皆屬適當，依刑事訴訟法第159條之5之規定，均有證據
    能力。 
二、訊據被告對於上揭事實均坦承不諱，核與告訴人於偵訊中，
    證人陳羽蓁、楊可晨於偵訊中、審理中，共同被告黃柏偉及
    證人王乙安、邵舒涵於司法警察調查中、偵訊中之陳述情節
    相符，並有附表所示之非供述證據可稽，事證明確，被告犯
    行洵堪認定。
三、論罪科刑部分：
  ㈠按行為後法律有變更者，適用行為時之法律；但行為後之法
    律有利於行為人者， 適用最有利於行為人之法律，刑法第2
    條第1項定有明文。被告行為後， 刑法第277條第1項之規定
    業於108年5月10日修正，並於同年月31日生效，修正前刑法
    第277條規定「傷害人之身體或健康者，處3年以下有期徒刑
    、拘役或1千元以下罰金。犯前項之罪因而致人於死者， 處
    無期徒刑或7年以上有期徒刑；致重傷者，處3年以上10年以
    下有期徒刑」， 修正後刑法第277條則規定「傷害人之身體
    或健康者， 處5年以下有期徒刑、拘役或50萬元以下罰金。
    犯前項之罪， 因而致人於死者，處無期徒刑或7年以上有期
    徒刑；致重傷者， 處3年以上10年以下有期徒刑」，經比較
    修正前後之規定，以修正前之規定有利於被告，自應適用修
    正前刑法第277條第1項之規定論處。又被告行為後，刑法第
    306條第1項固於108年12月25日修正公布，並自108年12月27
    日生效，然該次修正僅係將刑法第306條第1項原定而本應依
    刑法施行法第1條之1第2項規定修正提高30倍之罰金數額，
    換算調整予以明定，以增加法律明確性及使刑法分則各罪罰
    金數額具內在邏輯一致性（修正說明參照），是其構成要件
    、法定刑並無變動，尚非法律變更，自應適用裁判時即修正
    後之規定，而無新舊法比較問題。
　㈡核被告所為，係犯刑法第306條第1項之侵入住宅罪及修正前
    刑法第277條第1項之傷害罪。被告與黃柏偉及數名成年男子
    就上開犯行，有犯意之聯絡及行為之分擔，為共同正犯。又
    被告係侵入本件居所並同時據以對告訴人實行傷害犯行，係
    一行為觸犯前開二罪名，為想像競合犯，依刑法第55條規定
    從重論以傷害罪。
　㈢爰審酌被告因與告訴人存有爭執，竟未能適度管控自己之情
    緒，夥同黃柏偉及數名成年男子侵入告訴人之居所，並合力
    以徒手毆擊、腳踹、持滅火器攻擊之方式圍毆告訴人，致告
    訴人因而受有頭部外傷併雙側顱內出血、左眼眶下緣骨折、
    鼻骨骨折並嗅覺受損、牙齒斷裂及口腔撕裂傷、右前臂撕裂
    傷及擦挫傷、後頸及雙上臂鈍挫傷等達損及頭部程度之嚴重
    傷勢，使告訴人之身心承受巨大苦痛，然念及被告犯後尚知
    坦承犯行，犯後態度並非惡劣，且考量告訴人所受傷勢非僅
    輕微之皮肉外傷，而被告亦未與告訴人和解賠償而實質撫慰
    告訴人傷痛，復兼衡被告自述其係大學就讀中、從事夜市攤
    販而須扶養妻子、女兒之智識程度及經濟狀況等一切情狀，
    量處如主文所示之刑。供實行本件傷害犯行使用之滅火器，
    係本件居所所在大樓之物，並非被告、黃柏偉及數名成年男
    子所有，亦非違禁物或須義務沒收之物，故不併予宣告沒收
　　。
四、公訴意旨固認被告與黃柏偉及數名成年男子尚存有剝奪告訴
    人行動自由之犯意聯絡，而將告訴人由本件居所拖行至2樓
    走廊，圍毆致告訴人陷於昏迷，再合力將告訴人扛至本件居
    所所在大樓1樓（下稱1樓）大門外之道路，然因陳羽蓁之哀
    求始作罷離去，而認被告尚有涉犯刑法第302條第1項之剝奪
    他人行動自由罪等語，經查：
　㈠公訴人當庭表示被告與黃柏偉及數名成年男子，係自始即本
    於侵入本件住宅並藉由圍毆使告訴人昏迷，再據以將告訴人
    抬移剝奪其行動自由之犯意而為起訴書所指之犯行，故認該
    剝奪他人行動自由部分與前開成立之侵入住宅罪、傷害罪之
    間，係為一行為觸犯數罪名之想像競合犯等語（審一卷第48
    3、484頁），合先敘明。
　㈡訊據被告對於告訴人在本件居所外之2樓走廊，遭其與黃柏偉
    及數名成年男子圍毆而致昏迷後，被告與黃柏偉及數名成年
    男子係有將昏迷之告訴人扛移至1樓大門外的道路之舉，固
    為坦認，然堅詞否認有何剝奪告訴人行動自由之意，並辯稱
    ：我們當時見告訴人陷於昏迷，想要趕快用我們開來的車直
    接載告訴人儘快就醫而不用等待救護車，才合力將昏迷中之
    告訴人扛移至我所開來、停在1樓大門外道路之車牌號碼000
    -0000號自小客車（下稱AWT-1683號車）的後座，發動該車
    而準備要就近送往郭綜合醫院時，陳羽蓁進入該車內叫我們
    不要載走告訴人，我有向陳羽蓁表示係要將告訴人送去醫院
    ，但陳羽蓁說不要、她要自己送告訴人去醫院，我就開啟車
    門讓告訴人被抬下車後，車子才離開，我與黃柏偉及數名成
    年男子並無剝奪告訴人行動自由之意等語，且查：
　⑴按犯罪事實應依證據認定之，無證據不得認定其犯罪事實，
    刑事訴訟法第154條第2項定有明文。次按認定不利於被告之
    事實，須依積極證據，苟積極證據不足為不利於被告事實之
    認定，即應為有利於被告之認定，更不必有何有利之證據；
    且刑事訴訟法上所謂認定犯罪事實之證據，係指足以認定被
    告確有犯罪之積極證據而言，該項證據自需適合於被告犯罪
    事實之認定，始得採為斷罪資料；如未能發現相當證據，或
    證據不足以證明，自不能以推測或擬制之方法，以為裁判之
    基礎；又刑事訴訟法第161條第1項規定檢察官就被告犯罪事
    實，應負舉證責任，並指出證明之方法，故檢察官對於起訴
    之犯罪事實，應負提出證據及說服之實質舉證責任，倘其所
    提出之證據，不足為被告有罪之積極證明，或其闡明之證明
    方法，無從說服法官以形成被告有罪之心證，基於無罪推定
    之原則，自應為被告無罪判決之諭知，最高法院30年上字第
    816號、29年上字第3105號、92年臺上字第128號等判例意旨
    參照。
　⑵由附表二所示監視器所攝畫面（依臺南市政府警察局第四分
    局108年12月18日南市警四偵字第1080624039號函1份所示訪
    查結果，附表二畫面顯示之拍攝時間均較正確時間快約28分
    鐘），在告訴人依序於本件居所、本件居所外之2樓走廊遭
    被告與黃柏偉及數名成年男子圍毆而致昏迷後，再經被告與
    黃柏偉及數名成年男子合力扛抬至1樓大門外之過程中，陳
    羽蓁、楊可晨、王乙安、邵舒涵均有在場目睹，且查： 
  ①陳羽蓁於審理中除稱：告訴人在本件居所外之2樓走廊，被很
    多人打到不省人事，然後就被抬到1樓至停在1樓對面的自小
    客車上，我有跟著下樓，並先至1樓對面找一位男性朋友一
    起過去該自小客車，當時不省人事的告訴人已被放在該車後
    座、被告坐在後座、駕駛座有人並已發動，我有坐上後座而
    有聽到被告表示要將告訴人載送醫院，但我想他們把告訴人
    打成這樣，我怎麼知道他們是不是真的要送去醫院，就想要
    將告訴人拉下車，而與男性朋友合力將告訴人從該車後座抬
    至路邊，之後被告就開車離開，男性朋友就幫忙叫救護車等
    語外，尚稱：我從本件居所外之2樓走廊看到告訴人被毆打
    、抬至1樓外之自小客車上直至將告訴人由該自小客車抬移
    下車的過程中，既未聽到被告或有人說要將告訴人帶走之話
    ，亦無人阻擋我跟隨或阻止我與男性朋友將告訴人從該自小
    客車抬移下車，且當時告訴人身高約170幾公分、體重約80
    幾公斤，而被告他們那邊有7、8人，若被告出手阻止，我當
    然無法將告訴人抬移下車等語（審卷第461至469頁）。 
　②楊可晨於審理中陳稱：被告與其他男子進入本件居所，而與
    告訴人在本件居所扭打直至將告訴人拖出本件居所，並在2
    樓走廊扭打的過程中，我並未聽到有人說要將告訴人帶走，
    且告訴人被從2樓走廊抬至1樓而尚未抬出1樓大門之前，我
    聽到毆打告訴人之男生中有人說要將告訴人送去醫院，之後
    告訴人被抬到1樓大門外面時，有鄰居過來圍觀、勸解，當
    時我有聽到有人說要將告訴人送醫院，但我不知係何人所言
    ，嗣告訴人有被抬放在1台白色自小客車的後座，我遠遠地
    看到告訴人有被抬下車放在地上而未被載走，陳羽蓁則在告
    訴人的旁邊，我就與王乙安、邵舒涵一起開車回家等語（審
    卷第198至200、202、204、205至213頁）。    
　③再者除王乙安、邵舒涵於司法警察調查中及偵訊中之陳述，
    均未提及渠等在如附表二所示目睹事發過程之中，曾有聽聞
    被告或與其同行之黃柏偉及數名成年男子欲強行帶走告訴人
    之言語外，黃柏偉於司法警察調查中及偵訊中亦稱：我們至
    本件居所門口時，被告與告訴人就發生爭執而開始扭打，我
    們就上去助陣而接著將告訴人拖出本件居所外，在走廊徒手
    以拳頭、有人取下走廊的滅火器毆打告訴人，告訴人並與我
    們拉扯，打了一會兒，發現告訴人已經昏倒，被告就提議要
    送告訴人去醫院，我們就想直接將告訴人送醫，而將告訴人
    扛搬至停在外面馬路之車上的後座，陳羽蓁衝過來抱著告訴
    人而不讓我們載送就醫，我們就讓陳羽蓁架著告訴人下車，
    之後我們就駕車離開，我們並無以恐嚇言詞或其他手段阻止
    告訴人或陳羽蓁之行動自由等語（警卷第6、7頁，偵卷第16
    1、162頁）。
　④由上所述，被告與同行之黃柏偉及數名成年男子，從進入本
    件居所與告訴人發生扭打，並一路拖拉扭打至本件居所外之
    2樓走廊，嗣再將被圍毆而昏迷之告訴人抬移至停在1樓大門
    外道路之AWT-1683號車的後座，直至告訴人在該停車之原處
    被陳羽蓁及其男性朋友抬移下車之過程中，既未見被告與同
    行之黃柏偉及數名成年男子有何欲將告訴人強行帶走之言語
    ，亦無任何出言或具體阻擋陳羽蓁跟隨、阻止陳羽蓁將告訴
    人從AWT-1683號車之後座抬移下車之舉動，反而出現被告與
    同行之黃柏偉及數名成年男子係欲將遭其等圍毆致昏迷之告
    訴人送醫，始因而合力將昏迷之告訴人抬移至AWT-1683號車
    之後座的見聞，更況再參以陳羽蓁及其男性朋友之一方，面
    對被告與同行之黃柏偉及數名成年男子而在人數、體能上所
    居之劣勢，以及昏迷而喪失反抗能力之告訴人已被抬入發動
    中之AWT-1683號車之後座而處於被掌控並可隨時載離之狀態
    下，若被告與同行之黃柏偉及數名成年男子確有強行帶走告
    訴人而據以剝奪行動自由之意，豈會容陳羽蓁及其男性朋友
    任意將告訴人抬移下車而絲毫未有出言、出手阻止，完全放
    任告訴人脫離掌控之理等情以觀，被告所辯之情，衡非無據
    。從而，檢察官就所指被告剝奪行動自由之犯行部分，尚未
    舉證明確達令人信實無疑之程度，揆諸前開判例意旨，並因
    公訴意旨認為此部作為，與前開成罪部分係有想像競合之裁
    判上一罪關係，故就此部分不另為無罪判決之諭知。
據上論斷，應依刑事訴訟法第299條第1項前段，刑法第2條第1項
前段、第28條、第277條第1項（修正前）、第306條第1項、第55
條，刑法施行法第1條之1第1項，判決如主文。
本案經檢察官黃慶瑋、廖羽羚到庭執行職務。
中　　華　　民　　國　　110 　年　　1 　　月　　29　　日
                  刑事第七庭審判長法　官　陳威龍
　　　　　　　　　                法  官  高如宜
　                                法  官  鄭銘仁
以上正本證明與原本無異。
如不服本判決應於收受本判決後20日內向本院提出上訴書狀，並
應敘述具體理由。其未敘述上訴理由者，應於上訴期間屆滿後20
日內向本院補提理由書狀（均須按他造當事人之人數附繕本）「
切勿逕送上級法院」。 
　　　　　　　　　　　　　　　　　書記官  楊琄琄
中　　華　　民　　國　　110 　年　　1 　　月　　29　　日
附錄論罪科刑法條：
修正前刑法第277條第1項：
傷害人之身體或健康者，處3年以下有期徒刑、拘役或1千元以下
罰金。
刑法第306條第1項：
無故侵入他人住宅、建築物或附連圍繞之土地或船艦者，處1年
以下有期徒刑、拘役或9千元以下罰金。

附表一：非供述證據
晴木居租賃契約書1份（警卷第35至41頁）
江宗穎之郭綜合醫院診斷證明書、患者病危通知單各1份（警卷
第32、33頁）
郭綜合醫院107年11月7日郭綜發字第107000560號函附之急診病
歷0份（外放）
現場照片12張（警卷第63至68頁）
監視器拍攝畫面擷取照片26張（警卷第81至93頁）
路口監視器拍攝畫面擷取照片5張（警卷第94至96頁）
車輛詳細資料報表4份（警卷第135至138頁）
臺南市政府警察局第四分局108年12月18日南市警四偵字第10806
24039號函1份（審卷第109、111頁）
本院109年5月13日、110年1月6日勘驗筆錄各1份（審一卷第195
至196、481至483頁）
107年度偵字第8275號偵卷第183頁光碟片存放袋內標示「華平路
580巷139號監視器」光碟1片

附表二：110年1月6日勘驗內容
開啟107年度偵字第8275號偵卷第183頁光碟片存放袋內標示「平
通路580巷137號監視器」光碟內之「0000-00-00-00-00-00-log
」資料夾內檔案如下：
㈠「00000000.dat」檔：係拍攝範圍、角度如警卷第78頁編號19
  、20擷取相片所示之監視器拍攝之彩色無聲畫面，畫面所見係
  臺南市○○區○○路000號2樓、通往本件居所之走廊，畫面依序顯
  示（以下為畫面顯示之拍攝時間，均為106年8月17日）：
⑴9時30分40秒許起，見被告與黃柏偉及數名成年男子沿2樓走廊
  魚貫進入畫面左上角之本件居所內。
⑵9時31分27秒許起，告訴人係躺在地上之姿勢，遭被告與黃柏偉
  及數名成年男子由本件居所拖至2樓走廊，並一邊朝告訴人用
  拳捶打及用腳踹踼、一邊拖至畫面右下方電梯旁而未被攝到之
  處，告訴人在拖行中有掙扎之動作，邵舒涵（未戴口罩、著黑
  上衣及背包包者）、王乙安（未戴口罩、著白色上衣者）、楊
  可晨（戴口罩、著黑衣者）在2樓走廊觀看；9時31分57秒起，
  見陳羽蓁（未戴口罩、著黑T恤及黑短褲者）由本件居所走至2
  樓走廊，並再奔至上開畫面右下方電梯旁而未被攝到之處，右
  下方畫面可見有數名男子用腳向下踹踼之動作。
⑶右下方畫面處，見被告於9時33分23秒許、9時33分33秒許、9 
  時33分46秒許抬起同一支滅火器朝下各捶打一次之動作；在該
  名男子旁之另一名著黑上衣之成年男子於9時33分57秒許搶下
  該滅火器、於9時34分06秒許抬起該滅火器朝下捶打一次後，
  放下滅火器；9時34分39秒許至9時34分50秒許，數名男子抬著
  告訴人接近電梯口、按開電梯門，但並未進入電梯；9時35分1
  8秒起，畫面中可見之人均往畫面右下方離開畫面。
㈡「00000000.dat」檔：係拍攝範圍、角度如警卷第79頁編號21
  、22擷取相片所示之監視器拍攝之彩色無聲畫面，畫面所見係
  告訴人居處所在大樓之一樓大門，為感應式開關之透明玻璃拉
  門（下稱玻璃拉門），畫面依序顯示（以下為畫面顯示之拍攝
  時間，均為106 年8 月17日）：
⑴9時35分29秒至9時35分44秒許，數名男子合力拖抬告訴人走出
  玻璃拉門（當時玻璃拉門是開啟的），將無動彈之告訴人平放
  在騎樓，玻璃拉門隨手關上（邵舒涵也隨至騎樓）；9時35分5
  1秒許起，陳羽蓁至玻璃拉門，用手感應開關但玻璃拉門未開
  ，陳羽蓁朝外用手拍打玻璃拉門，王乙安、翁紫漩在陳羽蓁之
  兩旁朝騎樓觀看。
⑵9時56分58秒起，數名成年男子合力抬起平放在上開騎樓之告訴
  人，行走穿越騎樓前方之平通路580巷道路、朝畫面左上方離
  開畫面；陳羽蓁於9時36分01秒用手感應玻璃拉門開關，打開
  玻璃拉門並朝前揭抬走告訴人之男子行進的方向行走、朝畫面
  左上方行走離開畫面，王乙安、楊可晨亦跟隨而朝畫面左上方
  行走離開畫面；原在騎樓之邵舒涵走至平通路580 巷道路上觀
  看後，於9時36分35秒許行走穿越該路而朝畫面左上方行走離
  開畫面。